臺灣桃園地方法院刑事判決　　　93年度易緝字第130號
公訴人　台灣桃園地方法院檢察署檢察官
被　告　甲○○　男　56歲民.
右列被告因違反醫師法案件，經檢察官提起公訴（八十年度偵字
第五六九五號），本院判決如左：
    主      文
本件免訴。
    理      由
一、公訴意旨略以：甲○○並未取得合法中醫師資格，竟意圖營
    利，擅自在桃園縣中壢市○○路三六三號之中華中醫醫院，
    為不特定病患乙○○等多人以(一)針灸、(二)冷凍氮、(三)開處方
    藥等方式治療鼻炎、痔瘡等疾病，並應注意不能多次密集治
    療，且依當時情形，無不能注意之情事，竟疏未注意，自八
    十年三月二十八日起，至同年六月九日止，密集為乙○○以
    冷凍治療逾九次，致乙○○嗅覺神經被凍死，因認被告涉犯
    醫師法第二十八條第一項、刑法第二百八十四條第二項後段
    之罪嫌云云。
二、按三年以上十年未滿有期徒刑者，其追訴權因十年期間內不
    行使而消滅；追訴權之時效，如依法律之規定，偵查、起訴
    或審判之程序，不能開始或繼續時，停止其進行；停止原因
    繼續存在之期間，如達於刑法第八十條第一項各款所定期間
    四分之一者，其停止原因視為消滅。刑法第八十條第二款、
    第八十三條第一項、第三項分別定有明文。又按案件時效已
    完成者，應諭知免訴之判決，此判決得不經言詞辯論為之，
    刑事訴訟法第三百零二條第二款、第三百零七條分別定有明
    文。
三、被告行為時之醫師法第二十八條第一項前段規定「未取得合
    法醫師資格，擅自執行醫療業務者，處一年以上三年以下有
    期徒刑，得併科一萬元以上五萬元以下罰金，其所使用之藥
    械沒收之。」；同條第二項規定「犯前項之罪因而致人傷害
    或死亡者，應依刑法加重其刑至二分之一，並負損害賠償之
    責」，被告行為後，醫師法第二十八條業於八十一年七月二
    十九日修正公布，經行政院八十一年八月二十八日台（八十
    一）衛字第二九八八六號令自同年九月一日起施行，將該條
    第一項前段所定「一年以上三年以下有期徒刑，得併科一萬
    元以上五萬元以下罰金」之法定刑，修改為「一年以上三年
    以下有期徒刑，得併科新台幣三萬元以上十五萬元以下罰金
    」，第二項則未修正；嗣於九十一年一月十六日醫師法第二
    十八條又修正為「未取得合法醫師資格，擅自執行醫療業務
    者，處六個月以上五年以下有期徒刑，得併科新臺幣三十萬
    元以上一百五十萬元以下罰金」並刪除第二項之規定，經比
    較上開行為時法、中間時法、裁判時法，以八十一年九月一
    日修正施行之「中間時法」對被告最為有利，應依刑法第二
    條第一項但書之規定，適用「中間時法」之舊法處斷。又醫
    師法第二十八條第二項之未取得合法醫師資格，擅自執行醫
    療業務，因而致人死亡（或致重傷）罪，乃同條第一項之加
    重結果犯，仍屬一罪，僅其應受處罰之刑，依刑法相關條文
    加重其刑二分之一而已，並未變更其罪名為刑法第二百七十
    六條第二項之業務過失致人於死罪或刑法第二百八十四條第
    二項後段之業務過失致人重傷罪（最高法院八十七年度台上
    字第四一○二號裁判參考）。被告未取得合法醫師資格，擅
    自執行醫療業務，因而致人受重傷，其行為適用上開「中間
    時法」，核所為應係涉犯八十一年九月一日修正施行之醫師
    法第二十八條第二項、第一項之一罪，其法定刑為刑法第二
    百八十四條第二項後段，並應依醫師法第二十八條第二項加
    重其刑至二分之一。檢察官起訴法條認被告係涉犯醫師法第
    二十八條第一項及刑法第二百八十四條第二項後段之罪嫌，
    起訴法條尚有誤會，應予變更。
四、本件被告所涉犯上開之罪，其法定刑為刑法第二百八十四條
    第二項後段，並應依醫師法第二十八條第二項加重其刑至二
    分之一，是法定最重本刑為四年六月，依前述刑法第八十條
    第一項第二款之規定，其追訴權時效均為十年；復依同法第
    八十三條第一項、第三項規定，及參照司法院二十九年院字
    第一九六三號解釋，本案追訴權時效期間應加計因通緝而停
    止之二年六月期間，故共計為十二年六月。另按案經提起公
    訴或自訴且在審判進行中，此時追訴權既無不行使之情形，
    自不發生時效進行之問題，司法院大法官釋字第一三八號解
    釋著有明文。是計算追訴權時效進行之期間，應扣除檢察官
    、法院依法行使偵查、起訴及審判程序所進行之期間，易言
    之，計算被告本案追訴權時效是否屆滿，尚應加計本案偵查
    、起訴及審判程序所進行之期間在內。查卷附診斷證明書所
    載，被害人乙○○係於八十年七月四日經診斷出「重度嗅覺
    障礙」，是依卷附資料可得而知之重傷結果發生日係八十年
    七月四日，被告上開加重結果犯行之犯罪行為終了日為八十
    年七月四日，其追訴權時效即應自該日起算，經十二年六月
    ，即九十三年一月四日屆滿。惟查本案自檢察官八十年八月
    十四日開始實施偵查，嗣經提起公訴，並於八十一年二月十
    三日繫屬本院，本院自八十一年二月十四日開始審理，因被
    告逃匿，於八十一年五月二十八日發布通緝迄今，期間業經
    過九月十六日，分別有該通緝書及本院八十一年度易字第五
    六二號案卷足證。是本案偵查至審判程序總計進行九月又十
    六日，應加計於前述九十三年一月四日之期間，本案追訴權
    時效至遲應於九十三年十月二十日屆滿。是
    本件犯罪之追訴權時效既已完成，揆諸前述說明，爰不經言
    詞辯論，逕為免訴判決之諭知。爰依刑事訴訟法第三百零二
    條第二款、第三百零七條，判決如主文。
中　　華　　民　　國　　94　　年　　1 　月　　11　日
                   臺灣桃園地方法院刑事第三庭
                    審判長法  官  謝順輝
                          法  官  李昆南
                          法  官  尹  良
上正本證明與原本無異。
如不服本判決，應於判決送達後十日內，向本院提出上訴狀（應
負繕本），上訴於臺灣高等法院。
                          書記官  廖宜政
中　　華　　民　　國　　94　　年　　1 　　月　　11　　日
